【裁判字號】    98,上訴,998
【裁判日期】    981012
【裁判案由】    毒品危害防制條例
【裁判全文】
臺灣高等法院臺南分院刑事判決         98年度上訴字第998號
上  訴  人
即  被  告  甲○○
                    現在臺灣台南監獄臺南分監(另案執行)
上列上訴人即被告因毒品危害防制條例案件，不服臺灣台南地方
法院98年度訴字第1127號中華民國98年8月31日第一審判決（起
訴案號：臺灣台南地方法院檢察署98年度毒偵字第1485號），提
起上訴，本院判決如下：
    主  文
上訴駁回。
    理  由
一、依刑事訴訟法第350條、第361條、第362條、第367條規定，
    不服地方法院之第一審判決而上訴者，須提出上訴書狀，並
    應敘述具體理由，為上訴必備之程式；其所提出之書狀未敘
    述上訴理由，或僅曾以言詞陳述上訴理由者，均應於上訴期
    間屆滿後20日內補提理由書於第一審法院。第一審法院經形
    式審查，認逾期未補提上訴理由者，應定期間先命補正；逾
    期未補正者，為上訴不合法律上之程式，應以裁定駁回。倘
    已提出上訴理由，但所提非屬具體理由者，則由第二審法院
    以上訴不合法律上之程式，判決駁回。而所謂具體理由，必
    係依據卷內既有訴訟資料或提出新事證，指摘或表明第一審
    判決有何採證認事、用法或量刑等足以影響判決本旨之不當
    或違法，而構成應予撤銷之具體事由，始克當之（例如：依
    憑證據法則具體指出所採證據何以不具證據能力，或依憑卷
    證資料，明確指出所為證據證明力之判斷如何違背經驗、論
    理法則）；倘僅泛言原判決認定事實錯誤、違背法令、量刑
    失之過重或輕縱，而未依上揭意旨指出具體事由，或形式上
    雖已指出具體事由，然該事由縱使屬實，亦不足以認為原判
    決有何不當或違法者（例如：對不具有調查必要性之證據，
    法院未依聲請調查亦未說明理由，或援用證據不當，但除去
    該證據仍應為同一事實之認定），皆難謂係具體理由，俾與
    第二審上訴制度旨在請求第二審法院撤銷、變更第一審不當
    或違法之判決，以實現個案救濟之立法目的相契合，並節制
    濫行上訴。（最高法院97年台上字第892號判決意旨參照）
二、本件上訴意旨略以：不同族群有不同吸毒模式，吸毒行為並
    非以苛責就刑罰祭以重罰才能收其實效，刑法第2條從新從
    輕改採從舊從輕原則，其立法目的是令犯罪人有所諄諄教誨
    及犯後坦承犯行，並有悔意一切等情，即可採從輕原則論罰
    。現今法令下，法務部視吸毒者族群為精神障礙者，所以積
    極宣導毒品危害，並報請立法院審讀通過引進美沙酮為替代
    療法，以減輕毒害及愛滋病擴大，幫助戒毒者減輕戒斷期痛
    苦，顯示我國對吸毒者之德政與寬恕，但刑罰卻偏向重罰，
    已明顯違背法令及論理罰責，顯然矛盾之極。依醫學臨床證
    實指出，毒品吸食者乃追求一時短暫自我麻醉，亦是一種精
    神障礙，若論犯罪之動機、目的、手段，在實質上及客觀而
    言，只屬對自己身心健康一種戕害行為，並未嚴重破壞社會
    秩序或危害他人權益。原審判決以上訴人於5年內故意再犯
    毒品危害防制條例之罪，判處有期徒刑一年，實有重罰之處
    。上訴人實因病發脊椎骨髓炎因疼痛非一般難奈所致，才施
    用毒品止痛，其目的係為減輕痛苦，非上訴人意志薄弱未能
    戒除毒癮，有成大醫院住院診斷證明可查，非上訴人所辯無
    據，為此請求鈞院明鑑，撤銷原判云云。
三、惟按量刑的輕重，屬事實審法院得依職權自由裁量之事項，
    苟已斟酌刑法第57條各款所列情狀而未逾越法定刑度，不得
    遽指為違法，且在同一犯罪事實與情節，如別無其他加重或
    減輕之原因，下級審量定之刑，亦無過重或失輕之不當情形
    ，則上級審法院對下級審法院之職權行使，原則上應予尊重
    。經查:本件原判決認定上訴人即被告甲○○有原判決事實
    欄所載之犯行，業已敘明所憑證據及認定之理由，經核並無
    違反經驗法則及論理法則。且原判決認被告所為，係犯毒品
    危害防制條例第10條第1項之施用第一級毒品罪。復敘明被
    告上開犯行構成累犯，應依法加重其刑，而援引毒品危害防
    制條例第10條第1項、刑法第11條前段、第47條第1項，就其
    所確認之事實而為法律之適用。並審酌被告前已有施用毒品
    案件，經觀察勒戒及判處罪刑，仍無法戒除惡習，足見陷溺
    已深，惟念施用毒品僅屬戕害自身健康之行為，並未造成他
    人明顯危害，及本件犯罪情節，以及被告事後坦認犯行，態
    度尚稱良好等一切情狀，量處有期徒刑一年，已詳細記載其
    審酌科刑之一切情狀之理由，且未逾越法定刑度，又未濫用
    自由裁量之權限，刑度亦屬妥適，核無不當或違法之情形。
四、本件被告上訴，僅以:立法政策及醫學實驗認為吸毒行為係
    一種精神障礙，應予寬恕及替代療法，及依刑法第2條從輕
    原則論罰，而非重罰。且施用毒品之犯罪動機、目的、手段
    ，僅係對自己身心健康一種戕害行為，並未嚴重破壞社會秩
    序或危害他人權益，原審以被告於5年內故意再犯毒品危害
    防制條例之罪，判處有期徒刑一年，實有違背法令、論理法
    則及過於重罰之矛盾。又被告係因脊椎骨髓炎病發疼痛才施
    用毒品止痛，非意志薄弱未能戒除毒癮云云為由。然其施用
    毒品僅屬戕害自身健康之行為，並未造成他人明顯危害之情
    ，業經原判決於量刑時予以審酌，已如前述。至刑事立法政
    策上，雖認施用毒品者屬病患性犯人，而修正毒品危害防制
    條例第10條規定，就施用毒品「初犯」者，得以觀察、勒戒
    及強制戒治處分替代刑罰。惟就五年內再犯施用毒品者，依
    該條例第23條規定仍應依法追訴論科刑責，非謂毫無限制寬
    恕施用毒品之犯罪。本件被告前已因施用毒品案件，經觀察
    勒戒完畢釋放後，五年內二犯施用毒品案件，經判處罪刑確
    定後，復三犯本件施用毒品罪，依上開條例規定、最高法院
    決議及判決意旨，應予依法論罪科刑之情，亦經原審判決詳
    予敘明(見原審判決第2至3頁)，並無何違背法令及論理法則
    之處。另刑法第2條乃就法律有變更者，適用從舊從輕原則
    之規定，而本件被告犯罪時間為98年5月4日，其行為前後，
    毒品危害防制條例就施用第一級毒品之刑責部分並無修正，
    自無上訴人所指應採從輕原則論罰可言。至被告稱其罹有脊
    椎骨髓炎疼痛難耐，縱然屬實，則其應循合法正當之醫療行
    為予以用藥治療及止痛，非得以此合理化其施用毒品之罪行
    ，並據以減輕其刑責。此外，被告並未具體指摘原判決關於
    認定事實、適用法律及量刑等事項，究有何違法或不當之具
    體情形。則被告上開上訴意旨，僅泛稱上語請求撤銷原判決
    ，並未依據卷內既有訴訟資料或提出新事證，指摘或表明第
    一審判決有何採證認事、用法或量刑等足以影響判決本旨之
    不當或違法之具體事由（按上訴理由是否具體，係屬第二審
    審查之範圍，不在命補正之列，刑事訴訟法第361條修正立
    法理由參照）。從而，揆諸上開規定，本件上訴顯屬違背法
    律上之程式，自應予以駁回，並不經言詞辯論為之。
五、依刑事訴訟法第367條前段、第372條，判決如主文。
中    華    民    國    98    年    10    月    12    日
                  刑事第六庭    審判長法  官  董武全
                                      法  官  沈揚仁
                                      法  官  賴純慧
以上正本證明與原本無異。
如不服本判決應於收受送達後10日內向本院提出上訴書狀，其未
敘述上訴理由者，並得於提起上訴後10日內向本院補提理由書（
均須按他造當事人之人數附繕本）「切勿逕送上級法院」。
                                      書記官  馬愛君
中    華    民    國    98    年    10    月    12    日


司法院資訊處製作；財團法人民間司法改革基金會備份。
